【裁判字號】    98,事聲,46
【裁判日期】    981022
【裁判案由】    聲明異議（消債）
【裁判全文】
臺灣屏東地方法院民事裁定              98年度事聲字第46號
異  議  人
即 債權 人  萬泰商業銀行股份有限公司
法定代理人  乙○○
代  理  人  丙○○
相  對  人
即 債務 人  甲○○
上列異議人即債權人因不服本院民事執行處司法事務官於民國九
十八年八月十四日所為九十七年度執消債更字第一三五號認可相
對人即債務人所提更生方案之裁定，聲明異議，本院裁定如下：
    主  文
異議駁回。
    理  由
一、債權人異議意旨略以：認債務人對父、母親之扶養應須達不
    能維持生活；且以債務人之年齡於95年協商即負擔超過百萬
    之債務，似有浪費、賭博或其他投機行為，未見本院之調查
    。以債務人身負巨債，當力行節約更當力求開源，提出最大
    限度之還款金額及清償期間，始符社會期待，以原裁定認可
    更生方案之清償成數僅達45.29%略嫌草率。爰依法聲明異議
    ，請求廢棄原裁定等語。
二、按更生方案經可決者，法院應為認可與否之裁定；又有下列
    情形之一者，法院應不認可更生方案：一債權人會議可決之
    更生方案對不同意或未出席之債權人不公允。二更生程序違
    背法律規定而不能補正。三更生方案違反法律強制或禁止規
    定，或有背於公共秩序、善良風俗。四以不正當方法使更生
    方案可決。五已申報無擔保及無優先權之債權總額逾新臺幣
    一千二百萬元。六更生方案定有自用住宅借款特別條款，而
    債務人仍有喪失住宅或其基地之所有權或使用權之虞。七更
    生方案所定自用住宅借款特別條款非依第五十四條協議成立
    。八更生方案無履行可能。九債務人有虛報債務、隱匿財產
    ，或對於債權人中之一人或數人允許額外利益，情節重大。
    消費者債務清理條例（下稱本條例）第62條第1項、第63條
    第1 項分別定有明文。依條文意旨，更生方案既經債權人會
    議可決，法院原則上應予認可，惟為免更生方案對部分債權
    人不利或更生方案、更生程序有不合法情事，除有條文明定
    事項，法院始為不予認可更生方案。
三、再按本條例之目的，除保障債權人集團性滿足之最大化及公
    平化外，並為賦與債務人重建復甦其經濟生活之機會，故消
    費者債務清理程序制度之構築首需強調生活再建及破綻預防
    ，提高債務人工作意願並改善其生活習慣，使能重新出發，
    從而保障其生存權，並促進其義務遂行能力，儘可能永續性
    回復信用。是若還款額度逾越所能負擔之極限過大，債務人
    勢必無以清償，終至喪失其還債之意願，則債權人則因實際
    受償的金額降低，反蒙受實際不利益。因而更生方案是否合
    理、可行，應視債務人財產狀況（含現有資力與將來收入來
    源）、清償能力及經濟信用等評估，及考量債權人之受償額
    度( 如「清算保障原則」─本條例64條第2 項第4 款參照)
    ，予以客觀判斷，始不違背前述說明。惟倘債務人自身非必
    要生活費用之支出，及有任意履行超過法定所課予之義務，
    則與本條例之目的不符，自屬當然。
四、經查，本件債務人聲請更生，前經本院以97年度消債更字第
    190 號裁定開始更生程序，並命由司法事務官進行更生程序
    ，債務人所提更生方案業經已申報無擔保及無優先權之債權
    人依本條例第60條第1 、2 項視為經債權人會議可決，有本
    院97年度執消債更字第135 號案卷（下稱執行案卷）可稽。
    次查，債務人自98年3 月1 日起任職日旺國際商行，擔任屏
    東林區管理處潮州工作站約雇人員，每月薪資收入約25,000
    元，為有薪資、執行業務所得或其他固定收入之人，此有債
    務人之財產及收入狀況說明書、財產歸屬清單、員工工作證
    明書、土地銀行存款存摺、稅務電子閘門財產所得資料調件
    明細附於97年度消債更字第190 號及執行案卷可憑。是本院
    司法事務官斟酌債務人所提出並經債權人可決之更生方案，
    以該條件係自認可更生方案裁定確定翌日起8 年，分96期，
    以每月為一期，每期11,000元償還，清償總額合計1,056,00
    0 元，清償成數為無擔保及無優先權債權總額2,331,817 元
    之45.29%，復以考量債務人名下已無財產，於扣除每月還款
    之金額11,000元後，所餘之14,000元尚須支付必要生活費用
    ，並分擔扶養名下無足供賴以維生之父親黃祈珍（41年10月
    27日生）及母親利玉金（46年4 月20日生）之義務，本院認
    依債務人所住居之台灣省屏東縣以內政部社會司所公佈之98
    年度每人每月最低生活費標準9,829 元，僅係維持基本生活
    所需，足見已盡最大還款誠意，故該更生方案屬公允、適當
    、可行，已可堪認。
五、核債務人並無前揭本條例第63條第1 項條所定不應認可之消
    極事由存在，且債權人聲明異議，未見具體指摘債務人父母
    親於將來更生履行階段可為自我照料而無須扶養之事由，及
    提出客觀可憑資料供佐，故本院司法事務官予以認可該更生
    方案，以謀求債務人經濟生活之更生機會，並無不合。從而
    ，聲明人聲明異議，非有理由，應予駁回。
六、爰依民事訴訟法第240條之4第3項裁定如主文。
中    華    民    國    98    年    10    月    22    日
                        民事庭法官  羅培毓
上為正本係照原本作成
如不服本裁定，應於裁定送達後10日內，以書狀向本院提出抗告
，並繳納抗告費新臺幣1千元。
中    華    民    國    98    年    10    月    22    日
                        書  記  官  鄭靜芳


司法院資訊處製作；財團法人民間司法改革基金會備份。
